【裁判字號】    90,上易,602
【裁判日期】    900809
【裁判案由】    竊佔
【裁判全文】
臺灣高等法院臺南分院刑事判決             九十年度上易字第六○二號       Ｃ
      上  訴  人
      即  被  告  乙  ○  ○
右上訴人因竊占案件，不服臺灣雲林地方法院八十九年度易字五○八號中華民國九十
年二月二十七日第一審判決（起訴案號：臺灣雲林地方法院檢察署八十九年度偵字第
一九六一號），提起上訴，本院判決如左：
      主      文
原判決撤銷。
乙○○意圖為自己不法之利益，而竊占他人之不動產，處拘役伍拾日，如易科罰金，
以佰元折算壹日，緩刑貳年。
      事      實
一、乙○○意圖為自己不法之利益，明知雲林縣崙背鄉○○段一三九六地號土地為甲
    ○○所有，竟於民國八十九年三月十五日，未經李寥蓉之同意，竊占上開土地如
    附圖所示Ａ部分面積三八．三○平方公尺，建造鐵皮屋供已居住使用，經甲○○
    發現後制止不聽。
二、案經甲○○訴請臺灣雲林地方法院檢察署檢察官偵查起訴。
      理      由
一、訊據上訴人即被告乙○○坦承於上揭時、地建造鐵皮屋等情，惟否認有竊占犯行
    ，辯稱：上開土地係其所有，其不認識字，是告訴人甲○○偷登記的，告訴人侵
    占其土地，其蓋鐵皮屋時告訴人沒有阻止云云。經查，右揭事實業據告訴人指訴
    綦詳，而雲林縣崙背鄉○○段一三九六地號土地為告訴人所有，有土地登記謄本
    一份附於偵查卷足憑。被告竊占上開土地建造鐵皮屋，經本院囑託雲林縣西螺地
    政事務所複丈結果，其竊占面積為三八．三○平方公尺，有該所九十年六月十一
    日九十雲西地二字第三五○一號函所附土地複丈成果圖一份附於本院卷可稽，並
    有現場照片五張附於偵查卷可參。又被告之子李日琪依民法第七百六十七條規定
    ，訴請甲○○塗銷上開土地之所有權登記，並將土地交付給李日琪管理，業經原
    審法院民事庭以八十二年度訴字第二０四號民事判決將李日琪之訴駁回，有該民
    事判決一份附於原審卷可按。被告聲請傳訊證人廖又慧、李謀我、陳聰惠、廖遺
    種、李昆崙、李應油，以證明告訴人以非法方法將原屬被告所有之上開土地偷過
    戶為告訴人所有云云，因本案事證已明確，本院認無傳訊必要。被告所辯，尚無
    憑據，不足採信，事證明確，被告犯行堪以認定。
二、核被告所為，係犯刑法第三百二十條第二項之竊占罪，應依同條第一項規定處斷
    。原審以被告罪證明確，予以論罪科刑，固非無見，惟被告竊占上開土地之面積
    為三八．三○平方公尺，原判決認定係八五．九六平方公尺，即有未洽，原判決
    認為被告除竊占三八．三○平方公尺土地外，尚竊占上開土地四七．六六平方公
    尺，並無證據足資證明，惟此部分與有罪部分有單純一罪之關係，不另為無罪判
    決之諭知。被告上訴否認竊占告訴人所有上開土地，固無足取，惟原判決既有可
    議，應由本院將原判決撤銷改判。爰審酌被告犯罪之動機、目的、手段、品行、
    犯罪所生之危害及犯罪後之態度等一切情狀，量處如主文所示之刑。又按刑法第
    四十一條：「犯最重本刑為三年以下有期徒刑以下之刑之罪，而受六月以下有期
    徒刑或拘役之宣告，因身體、教育、職業或家庭關係，執行顯有困難者，得以一
    元以上三元以下折算一日，易科罰金」，已於九十年一月十日經總統公布修正為
    第四十一條第一項前段：「犯最重本刑為五年以下有期徒刑以下之刑之罪，而受
    六月以下有期徒刑或拘役之宣告，因身體、教育、職業或家庭關係或其他正當事
    由，執行顯有困難者，得以一元以上三元以下折算一日，易科罰金」，於同年月
    十二日生效。本案被告犯罪日期在前述法律修正前，犯罪後法律已有變更，自應
    併適用新法即修正後之刑法第四十一條第一項前段規定，諭知易科罰金之折算標
    準。查被告前未曾受有期徒刑以上刑之宣告，有臺灣高等法院被告全國前案紀錄
    表一份附於本院卷可按，被告因一時失慮而罹刑典，經此偵審教訓及刑之宣告後
    ，應知警惕而無再犯之虞，本院因認所宣告之刑以暫不執行為適當，併予宣告緩
    刑二年，用啟自新。
據上論結，應依刑事訴訟法第三百六十九條第一項前段、第三百六十四條、第二百九
十九條第一項前段、刑法第三百二十條第二項、第一項、第二條第一項前段、修正後
刑法第四十一條第一項前段、第七十四條第一款、罰金罰鍰提高標準條例第一條前段
、第二條，判決如主文。
本案經檢察官李傳來到庭執行職務。
中    華    民    國      九十      年      八      月      九          日
                                  臺灣高等法院臺南分院刑事第二庭
                                      審判長法官  游    明    仁
                                            法官  林    永    茂
                                            法官  陳    清    溪
右正本證明與原本無異。
不得上訴。
                                      法院書記官  嚴    巧    花
中    華    民    國      九十      年      八      月     十           日
附錄法條：
刑法第三百二十條第一項：意圖為自己或第三人不法之所有，而竊取他人之動產者，
                        為竊盜罪，處五年以下有期徒刑、拘役或五百元以下罰金
                        。
                第二項：意圖為自己或第三人不法之利益，而竊佔他人之不動產者
                        ，依前項之規定處斷。


司法院資訊處製作；財團法人民間司法改革基金會備份。
